臺灣高等法院臺中分院刑事判決　　　　96年度上易字第1294號
上　訴　人　臺灣臺中地方法院檢察署檢察官
上　訴　人
即　被　告　丙○○
上列上訴人因被告詐欺案件，不服臺灣臺中地方法院96年度易字
第1560號中華民國96年5月25日第一審判決(起訴案號：臺灣臺中
地方法院檢察署95年度偵字第24768號)，提起上訴，本院判決如
下：
    主    文
原判決撤銷。
丙○○犯詐欺取財罪，累犯，處有期徒刑壹年貳月，減為有期徒
刑柒月。
    犯罪事實
一、丙○○曾因侵占案件，經本院判處有期徒刑 5月確定，於民
    國90年9月4日易科罰金執行完畢，猶不知悔改，復見雜誌夾
    報中載有出售人頭支票（俗稱芭樂票）之廣告，竟意圖為自
    己不法之所有，依廣告所載方式聯絡後，於95年 5月間某日
    ，在台中市○○○○道附近，以新臺幣（下同）數千元之代
    價，向某不詳姓名成年男子，購買如附表所示之人頭支票 5
    紙，票面總金額為 205萬1500元。丙○○旋於95年6月5日，
    持上開支票，至南投縣草屯鎮甲○○之住處，向甲○○佯稱
    如附表所示支票係出售大樹一批所取得之客票，要求借貸現
    金 120萬元，多餘票款則換回先前因借貸關係給付予甲○○
    之80萬元票據，且為取得甲○○之信任，復在上開支票之背
    面背書，致甲○○陷於錯誤，誤信為真，乃同意換票，並交
    付現金 120萬元予丙○○。嗣因上開支票經提示均未獲兌現
    ，甲○○始知受騙。
二、案經甲○○訴由臺灣臺中地方法院檢察署檢察官偵查起訴。
    理    由
一、上開犯罪事實，業據上訴人即被告丙○○於偵查、原審及本
    院均坦承不諱，核與告訴人甲○○指訴之情節相符，並有支
    票正反面影本各5紙、退票理由單影本5紙及法務部票據信用
    資訊連結作業查詢資料附卷可稽。是被告之自白與事實相符
    ，足堪採信，其詐欺取財之事證明確，犯行洵堪認定，應依
    法論罪科刑。
二、被告行為後，94年2月2日修正公布之刑法，業於95年7月1日
    施行，應依刑法第2條第1項之規定比較應適用之法律如下：
  （一）論罪量刑之比較原則：應就罪刑有關之共犯、未遂犯、
        想像競合犯、牽連犯、連續犯、結合犯、以及各種加重
        原因（如累犯加重等）、各種減輕原因（如自首減輕等
        ）暨其他法定加減原因（如身分加減）與加減例等一切
        情形，綜其全部罪刑之結果而為比較（最高法院95年第
        8次刑事庭會議決議參照）。
  （二）修正刑法第33條第 5款規定：「罰金：新臺幣一千元以
        上，以百元計算之」，且增訂刑法施行法第1條之1規定
        ：「中華民國九十四年一月七日刑法修正施行後，刑法
        分則編所定罰金之貨幣單位為新臺幣。九十四年一月七
        日刑法修正時，刑法分則編未修正之條文定有罰金者，
        自九十四年一月七日刑法修正施行後，就其所定數額提
        高為三十倍。但七十二年六月二十六日至九十四年一月
        七日新增或修正之條文，就其所定數額提高為三倍」，
        經比較修正前刑法第33條第 5款、罰金罰鍰提高標準條
        例第 1條前段、現行法規所定貨幣單位折算新臺幣標準
        第2條等規定之適用結果，有關刑法第339條第 1項法定
        刑罰金部分之最高額固均相同，惟最低額於修正前為銀
        元10元即新臺幣30元；修正後則為新臺幣1000元，是此
        部分自以修正前之法律較有利於行為人。
  （三）修正刑法第47條第 1項規定：「受徒刑之執行完畢，或
        一部之執行而赦免後，五年以內『故意』再犯有期徒刑
        以上之罪者，為累犯」，則再犯之罪如為「過失犯」，
        即不構成累犯。然修正前刑法第47條之規定，過失犯亦
        可論處累犯，自以修正後之法律較有利於行為人。
  （四）綜上，本件被告係故意犯，無論依修正前、後之規定，
        均應論以累犯，則綜合比較結果，修正之法律未較有利
        於行為人，有關罪刑自應全部適用修正前之法律。
三、核被告所為，係犯刑法第339條第1項詐欺取財罪。被告前因
    侵占案件，經本院判處有期徒刑 5月，於90年9月4日易科罰
    金執行完畢，有臺灣高等法院被告前案紀錄表在卷可按，其
    受有期徒刑之執行完畢後，5 年以內再犯本件有期徒刑以上
    之罪，為累犯，應依修正前刑法第47條之規定加重其刑。
四、原審認被告之罪證明確，予以論罪科刑，固非無見，惟查：
    (一)販賣如附表所示人頭支票予被告者，係收取對價而提供詐
    欺之工具，並無自己參與或分擔被告詐欺行為之意思，其主
    觀犯意與行為態樣與均被告不同，就被告之犯罪行為，尚難
    認有共同正犯之關係，原審誤認被告與該不詳姓名成年男子
    為共犯，容有未洽。(二)被告一行為同時以 5紙人頭支票向被
    害人甲○○一人行騙，僅一次侵害甲○○之財產法益，犯一
    個詐欺罪，原審認係一行為觸犯數個相同之罪名，亦有不當
    。(三)中華民國九十六年罪犯減刑條例業於96年 7月16日施行
    ，被告之罪刑合於減刑條件，原審未及適用該減刑條例諭知
    減刑，尚有未合。(四)被告以人頭頭支票向被害人詐借金錢，
    其金額逾百萬元，所生危害非小，復為財產犯罪之累犯，原
    審僅判處被告有期徒刑 8月，稍有過輕之不當。雖被告以其
    向被害人週轉，均有支付利息，且家中尚有寡母、妻小，需
    其照顧及負擔生計等事由，上訴認原審量刑過重，為無理由
    ，惟檢察官上訴意旨指摘原審量刑過輕，既有理由，且原判
    決另有上開未及適用法律等瑕疵，亦屬無可維持，自應由本
    院予以撤銷改判。爰審酌被告猶屬青壯，竟不思以正當手段
    獲取財物之犯罪動機、目的，其以人頭支票供犯罪使用，嚴
    重破壞金融秩序、影響社會治安，雖已與被害人達成和解，
    然僅給付12萬元，其餘尚未清償（參卷附和解書），暨坦承
    犯行之犯後態度等一切情狀，量處如主文第 2項所示之刑。
    又被告犯罪之時間在96年 4月24日以前，經宣告未逾有期徒
    刑1年6月之刑，無中華民國九十六年罪犯減刑條例第3條第1
    項所定不予減刑之情形，合於減刑條件，爰併為諭知減得之
    刑。
五、據上論斷，應依刑事訴訟法第369條第 1項前段、第364條、
    第299條第1項前段，刑法第2條第1項前段、第339條第1項，
    修正前刑法第47條，刑法施行法第1條之1，中華民國九十六
    年罪犯減刑條例第2條第1項第3款、第7條，判決如主文。
本案經檢察官乙○○到庭執行職務。
中　　華　　民　　國　　96　　年　　9 　　月　　5 　　日
            刑事第六庭    審判長法　官  李  文  雄
                                法　官  林  靜  芬
                                法　官  張  恩  賜
上列正本證明與原本無異。
不得上訴。
                                書記官  陳　如　慧
中　　華　　民　　國　　96　　年　　9 　　月　　6 　　日
附錄論罪科刑法條
刑法第339條第1項：
意圖為自己或第三人不法之所有，以詐術使人將本人或第三人之
物交付者，處五年以下有期徒刑、拘役或科或併科一千元以下罰
金。
┌──────────────────────────────────────┐
│附表                                                                        │
├──┬──────────┬─────┬──────┬────┬──────┤
│編號│發       票       人│票      號│金額(新臺幣)│發 票 日│付   款   人│
├──┼──────────┼─────┼──────┼────┼──────┤
│ １ │廣瑀實業有限公司    │XA0000000 │280,000元   │95.8.21 │第一商業銀行│
│    │（負責人林柏松）    │          │            │        │南台中分行  │
├──┼──────────┼─────┼──────┼────┼──────┤
│ ２ │廣瑀實業有限公司    │XA0000000 │267,000元   │95.7.28 │第一商業銀行│
│    │（負責人林柏松）    │          │            │        │南台中分行  │
├──┼──────────┼─────┼──────┼────┼──────┤
│ ３ │勤生國際有限公司    │CE0000000 │386,500元   │95.8.5  │台新國際商業│
│    │（負責人石進國）    │          │            │        │銀行板南分行│
├──┼──────────┼─────┼──────┼────┼──────┤
│ ４ │唯衡企業有限公司    │CL0000000 │253,000元   │95.8.10 │彰化商業銀行│
│    │（負責人童啟陽）    │          │            │        │福和分行    │
├──┼──────────┼─────┼──────┼────┼──────┤
│ ５ │鋁光實業股份有限公司│AOH0000000│865,000元   │95.10.18│高雄銀行六合│
│    │（負責人曾金富）    │          │            │        │分行        │
└──┴──────────┴─────┴──────┴────┴──────┘
